【裁判字號】    97,財管,2
【裁判日期】    970321
【裁判案由】    選任遺產管理人
【裁判全文】
臺灣雲林地方法院民事裁定               97年度財管字第2號
聲  請  人  財政部臺灣省中區國稅局北港稽徵所
法定代理人  劉世堡
非訟代理人  方耀輝
關  係  人  乙○○
上列聲請人聲請對被繼承人甲○選任遺產管理人事件，本院裁定
如下：
    主      文
選任乙○○（女、民國○○年○ 月○ 日生、國民身分證統一編號：
Ｚ000000000號）為被繼承人甲○（男、民國○ 年○ 月○○日生、國
民身分證統一編號：Ｚ000000000號，生前最後住所：雲林縣四湖
鄉東村25鄰191 號，於民國93年10月8 日死亡）之遺產管理人
。准對被繼承人甲○之繼承人為承認繼承之公示催告。
聲請人應於收受本裁定之日起拾日內將本裁定登載公報、新聞紙
或其他相類之傳播工具壹日，並將登載證據檢送本院。
被繼承人甲○之繼承人，應自前項公示催告最後登載新聞紙之日
起，六個月內承認繼承，上述期限屆滿，為繼承人承認繼承時，
被繼承人蔡袓之遺產，於清償債權，並交付遺贈物後，如有賸餘
即歸屬國庫。
聲請程序費用新臺幣壹仟元由被繼承人甲○之遺產負擔。
    理      由
一、本件聲請意旨略以：被繼承人甲○（男、民國6 年1 月17日
    生、國民身分證統一編號：Ｚ000000000號，於93年10月8 日
    死亡）欠繳92年度綜合所得稅共新臺幣2,324,957 元，惟其
    於93年10月8 日死亡，其第1 順位繼承人均拋棄繼承權，無
    第2 、3 、4 順位之繼承人，是否仍有繼承之人不明，而其
    親屬會議並未於1 個月內選定遺產管理人，致聲請人無法對
    被繼承人甲○補徵92年度綜合所得稅應繳納之稅捐，聲請人
    為本件利害關係人，惟考量稽徵成本，無意願自行選任律師
    或其他專業代理人擔任本件遺產管理人，而經聲請人實際查
    訪被繼承人甲○生前之住所，其鄰居表示被繼承人甲○之子
    蔡清車之妻子乙○○現居住在該處，為確保聲請人之權利，
    爰依民法第1177條、第1178條聲請鈞院選任被繼承人甲○之
    遺產管理人等語。
二、按繼承開始時，繼承人有無不明，而無親屬會議或親屬會議
    未於一個月內選定遺產管理人者，利害關係人得聲請法院選
    任遺產管理人，並由法院依公示催告程序，定6 個月以上之
    期限，公告繼承人，命其於期限內承認繼承。次按，公示催
    告之公告，應黏貼於法院之公告處，並登載於公報、新聞紙
    或其他相類之傳播工具；前項登載公報、新聞紙或其他相類
    之傳播工具之日期或期間由法院定之。又按民事訴訟法第
    542 條及第543 條之規定，除申報權利期間外，於依民法第
    1178條所為之公示催告準用之，民法第1177條、第1178條第
    1 項、第2 項、民事訴訟法第542 條、非訟事件法第152 條
    均規定甚明。又先順序繼承人均拋棄其繼承時由次順序之繼
    承人繼承，其次順序繼承人有無不明或第四順序之繼承人均
    拋棄其繼承者，準用關於無人承認繼承之規定，民法第1176
    條第6 項亦著有明文。
三、經查，聲請人主張之事實，已據其提出被繼承人蔡袓之除戶
    謄本影本、財政部臺灣省中區國稅局死亡登記申請書資料查
    詢清單及財政部臺灣省中區國稅局92年度綜合所得稅未申報
    核定通知書各1 份為證，並經本院依職權調閱本院93年度繼
    字第667 、671 、679 、689 、700 號拋棄繼承卷宗核閱無
    誤，堪信被繼承人蔡袓之遺產，確屬無人繼承之狀態。參以
    本件未有經親屬會議選定遺產管理人之資料，是聲請人聲請
    本院選定遺產管理人，尚無不合。本院審酌關係人乙○○為
    被繼承人蔡袓之子蔡清車之妻子，蔡清車已遷至臺北居住，
    而乙○○於蔡袓生前即與蔡袓居住同一處所即雲林縣四湖鄉
    東村25鄰191 號，現亦居住在該處，管理上尚無不便，爰
    選任關係人乙○○為被繼承人蔡袓之遺產管理人，並依法為
    承認繼承之公示催告。
四、依非訟事件法第157條，裁定如主文。
中    華    民    國    97    年    3     月    21    日
                  家事法庭  法  官    李明鴻
以上正本係照原本作成。
如對本裁定抗告須於裁定送達後10日內向本院提出抗告狀，並應
繳納抗告費新臺幣1000元。
中    華    民    國    97    年    3     月    21    日
                            書記官    陳美華


司法院資訊處製作；財團法人民間司法改革基金會備份。
